臺灣新北地方法院民事判決
                                      111年度婚字第117號
原      告  乙○○    

訴訟代理人  賴淑玲律師
被      告  甲○○    

上列當事人間請求離婚事件，本院於民國111年4月15日言詞辯論
終結，判決如下：
    主  文
一、准原告與被告離婚。
二、訴訟費用由被告負擔。
    事實及理由
一、原告主張：兩造於民國80年2月1日結婚，並育有兩名子女。
    婚後夫妻感情不睦，被告於95年間，離家別居，然於101年
    間，因中風由原告將之接回家中照顧，詎被告仍不改對待原
    告之態度，在家中動輒吵鬧、辱罵原告，施以各種精神虐待
    ，令原告無法忍受，且被告雖返家居住，但兩造各自居在新
    北市○○區○○街000巷00號8樓、9樓，平日互動甚少，夫妻感
    情淡漠，雙方婚姻發生嚴重破綻，難以繼續維持，為此依民
    法第1052條第2項規定，請求法院判准兩造離婚等語。
二、被告則以：被告並不想離婚，中風是100年1月10日，至於原
    告所謂的分居，是因為被告回去新北市板橋區光武街戶籍地
    照顧被告之父五、六年，被告雖沒有回到新北市板橋區懷德
    街處所，但被告每天都有去臺北市漢口街的店做事。後來被
    告中風，就回到新北市板橋區懷德街處所居住，原告有找類
    似看護員的人員來照顧被告，現在被告住在該處8樓，原告
    則住在該處9樓。雙方除重大事情外，並沒有其他互動，也
    沒有親密互動，已經有10年等語。
三、本院之判斷
（一）基本關係之認定
　　　原告主張，雙方於80年2月1日結婚，彼此婚姻關係現仍存
      續等情，有戶籍謄本等件（見婚字卷第27頁至第29頁）在
      卷可稽，且為兩造所不爭執，並經本院依職權調取全戶戶
      籍資料等件（見婚字卷第45頁至第46頁）核閱無誤，堪信
      為真。
（二）本件有「難以維持婚姻之重大事由」存在
　 1、原告主張，被告於95年離家別居，然於101年中風後，原
      告將之接回家中照顧，詎被告仍不改對待原告之態度，在
      家中動輒吵鬧、辱罵原告，對原告施以各種精神虐待，令
      原告無法忍受，被告雖返家居住，但雙方各自居在新北市
      ○○區○○街000巷00號8樓、9樓，平日互動甚少，夫妻感情
      淡漠等事實，業據原告到庭陳述甚明，並經證人即兩造之
      子辛彥霖到庭證稱：「（問：有無與父母同住？）現在還
      有，除了爸爸之前有出去一陣子，約五、六年以外，其他
      時間都住在一起。」、「（問：父母平日相處狀況？）我
      印象中，從小，爸媽就常吵架，例如：生活中的小事，可
      能就會大吵，雙方口氣都蠻大的。大概我國小時，父母吵
      架，我有聽到砸煙灰缸的事情，應該是爸爸砸的。」、「
      （問：近10年來，父母相處狀況？）爸爸中風剛來時，其
      實，態度還算不錯。等到爸爸生活狀況比較能處理以後，
      又回復原本的樣子，只要跟媽媽講話，講到最後都是吵架
      ，口氣都不太好，有點像仇人的感覺。」、「（問：爸爸
      會對媽媽罵三字經或動手嗎？）不會罵三字經，但我曾在
      最近這幾年，在9樓聽到父母在8樓，因為保單意見不和，
      就我聽到動手的聲音，於是我趕快下樓把他們拉開，我下
      樓時，有看到媽媽的臉頰有紅腫，媽媽說，爸爸一直靠近
      他，媽媽把爸爸推開，爸爸就打她，那次媽媽沒有驗傷。
      我們8、9樓有內梯，是樓中樓。」、「（問：爸爸對媽媽
      的口氣如何？）爸爸對媽媽講話口氣沒有很好，就是不客
      氣，變大聲。」、「（問：你覺得這樣像一般夫妻的相處
      之道嗎？）不是。光日常對談就無法做到，這樣如何要一
      起生活。」、「（問：父母近期平日互動？）幾乎沒有。
      」、「（問：如果是你，這樣的婚姻你會想要嗎？）不會
      ，如果要這樣，乾脆不要這樣的婚姻。」、「（問：你覺
      得父母現在變成這樣，你覺得誰的責任比較大？）我個人
      覺得，爸爸的責任比較大，至於媽媽我覺得沒有。」、「
      （問：補充？）之前，爸爸會在整個8樓有堆物品的習慣
      ，之前家裡有放瓦斯桶，之前應該是做生意用，我在清理
      8樓時，想要把瓦斯桶移出家裡，當時爸爸就很激動，說
      要把瓦斯洩掉就好，爸爸就直接把瓦斯打開，洩了一陣子
      ，姐姐馬上就去跟媽媽講，我當時馬上大聲嚇阻，爸爸就
      把瓦斯關起來，媽媽有下來，我們全家人都很害怕，媽媽
      說，如果爸爸再做類似的事情，就直接報警。」、「（問
      ：爸爸離家那五、六年，有無回到家裡與家人互動？頻率
      如何？）爸爸很少回來，而且回家是拿東西，如果遇到，
      就簡單打招呼，沒有講話。頻率是好幾個月一次。」、「
      （問：原告於108年發生車禍，住院行動不便，被告是否
      有去照顧或關心原告？）媽媽在醫院時，爸爸有去照顧一
      個晚上，時間長短，我不確定，媽媽出院後，就我所知，
      是沒有。我聽媽媽的講法，當時爸爸有去跟媽媽要生活費
      ，但媽媽躺在床上不能動，媽媽很生氣，那時候他們也有
      吵架，就媽媽有沒有吃飯，或有需要幫忙等，爸爸都沒有
      問。」等語甚明（見婚字卷第77頁至第81頁）；復參以，
      被告亦不否認兩造平時幾無互動，也沒有親密互動，已經
      有10年等情（見婚字卷第77頁等），堪認原告前揭主張為
      真實。
   2、按民法第1052條第2項規定：「有前項以外之重大事由，
      難以維持婚姻者，夫妻之一方得請求離婚。但其事由應由
      夫妻之一方負責者，僅他方得請求離婚。」，上開法條所
      稱「有前項以外之重大事由，難以維持婚姻者」，係以婚
      姻是否已生破綻而無回復之希望為其判斷之標準。而婚姻
      是否已生破綻無回復之希望，則應依客觀之標準，即難以
      維持婚姻之事實，是否已達於倘處於同一境況，任何人均
      將喪失維持婚姻之意願而定，不可由原告已喪失維持婚姻
      意欲之主觀面加以認定（最高法院87年度台上字第1304號
      、95年度台上字第2924號民事判決意旨參照）。又所謂「
      有前項以外之重大事由，難以維持婚姻者」，乃抽象的、
      概括的離婚事由，係民法親屬編於74年修正時，為因應實
      際需要，參酌各國立法例，導入破綻主義思想所增設，其
      目的在使夫妻請求裁判離婚之事由較富彈性。但其事由應
      由夫妻一方負責者，僅他方得請求離婚，是其所採者為消
      極破綻主義精神，而非積極破綻主義。因此，若夫妻雙方
      均為有責時，則應衡量比較雙方之有責程度，而許責任較
      輕之一方向應負主要責任之他方請求離婚，如雙方之有責
      程度相同，則雙方均得請求離婚，以符公平，且符合民法
      第1052條第2項規定之立法目的（最高法院90年度台上字
      第1965號、95年度台上字第1450號民事判決意旨參照）。
   3、再者，婚姻以組織家庭，共同生活為目的。我國民法親屬
      編第2章第3節明定婚姻之普通效力，其中，民法第1001條
      規定夫妻之同居義務，即在彰顯婚姻以組織家庭、共同生
      活為目的之本質，故如有足以破壞共同生活，或難以維持
      共同生活之情事發生，允宜許其離婚以消滅婚姻關係；又
      婚姻係以夫妻雙方情感為基礎，以共同生活為目的，配偶
      間應本相互協力保持其共同生活之圓滿、安全及幸福，若
      此基礎不復存在，致夫妻無法共同生活，且無復合之可能
      ，即應認有難以維持婚姻之重大事由存在。
   4、經查，被告曾於95年間，離家別居，復於101年間，因中
      風由原告接回返家同住，然未調整改善對待原告之方式，
      且雙方分別居住在新北市板橋區懷德街139巷17號8樓、9
      樓，夫妻間各行其事，幾無互動往來，感情疏離，已缺乏
      情感基礎，且有10年之久，如前所述，足見雙方長期僅有
      夫妻之名，並無夫妻之實，復參以兩造現仍維持幾無日常
      互動之情，分住不同樓層，情感基礎匱乏，被告僅空言泛
      稱不願離婚云云，惟無積極挽回兩造婚姻之舉，亦無維持
      婚姻及共創美滿生活之意圖及計劃，難期日後維持圓滿生
      活，此與夫妻以共同生活、同甘共苦、共創幸福家庭生活
      之本質相悖，亦與婚姻制度係建立在夫妻間彼此具有情感
      之基礎有違，益徵雙方已然絕決，夫妻情分已盡，難期繼
      續共處，依上所述，任何人倘處於同一境況，應認均將喪
      失維持婚姻關係之意願，兩造間確有難以維持婚姻之重大
      事由，且此項重大事由並無證據顯示原告之可責性超逾被
      告。從而，原告依民法第1052條第2項之規定，訴請判准
      兩造離婚，為有理由，應予准許。
四、依家事事件法第51條，民事訴訟法第78條，判決如主文。
中　　華　　民　　國　　111 　年　　5 　　月　　20　　日
                   家事法庭     法  官　李政達
以上正本係照原本作成。
如對本判決上訴，須於判決送達後20日之不變期間內，向本院提
出上訴狀。如委任律師提起上訴者，應一併繳納上訴審裁判費。
中　　華　　民　　國　　111 　年　　5 　　月　　20　　日
                                書記官　劉春美